【裁判字號】    97,易,219
【裁判日期】    970331
【裁判案由】    竊盜
【裁判全文】
臺灣高雄地方法院刑事判決               97年度易字第219號
公  訴  人  臺灣高雄地方法院檢察署檢察官
被      告  甲○○
選任辯護人  凌進源律師
上列被告因竊盜案件，經檢察官提起公訴（96年度偵字第34591
號），本院判決如下：
    主    文
甲○○無罪。
    理    由
一、按犯罪事實應依證據認定之，無證據不得認定犯罪事實；又
    不能證明被告犯罪者，應諭知無罪之判決，刑事訴訟法第15
    4 條第2 項、第301 條第1 項分別定有明文。次按告訴人之
    告訴，係以使被告受刑事訴追為目的，是其陳述是否與事實
    相符，仍應調查其他證據以資審認（最高法院52年台上字第
    1300號判例意旨參照）。再事實之認定，應憑證據，如未能
    發現相當證據，或證據不足以證明，自不能以推測或擬制之
    方法，以為裁判基礎。且刑事訴訟上證明之資料，無論其為
    直接證據或間接證據，均須達於通常一般人均不致於有所懷
    疑，而得確信其為真實之程度，始得據為有罪之認定，若其
    關於被告是否犯罪之證明未能達此程度，而有合理性懷疑之
    存在，致使無從形成有罪之確信，根據「罪證有疑，利於被
    告」之證據法則，即不得遽為不利於被告之認定。又依刑事
    訴訟法第161 條第1 項規定：檢察官就被告犯罪事實，應負
    舉證責任，並指出證明之方法。因此，檢察官對於起訴之犯
    罪事實，應負提出證據及說服之實質舉證責任。倘其所提出
    之證據，不足為被告有罪之積極證明，或其指出證明之方法
    ，無從說服法院以形成被告有罪之心證，基於無罪推定之原
    則，自應為被告無罪判決之諭知，此有最高法院40年台上字
    第86號、76年台上字第4986號、92年台上字第128 號判例要
    旨足參。
二、公訴意旨略以：被告甲○○與乙○○（由本院另案判決）共
    同基於意圖為自己不法所有而竊取他人財物之犯意聯絡，於
    民國96年11月3 日下午1 時許，由乙○○駕駛車牌號碼VW─
    0377號自用小客車搭載甲○○，至戊○○所有位於高雄縣燕
    巢鄉○路○村○○○段112 號土地之黑麻竹園內，並由乙○○持其所有客觀上對於人之身體安全具有危險性，足以供兇
    器使用之香蕉刀1 把，割取竊得戊○○種植之含殼黑麻竹筍
    約50台斤（折合30公斤，價值約新臺幣〈下同〉4000元）後
    放入2 米袋中，由乙○○及甲○○各搬運1 袋離去。嗣離去
    之際，經戊○○發覺，即記下上開車牌號碼後報警處理，經
    警循線查獲，並扣得上揭竊得剝殼後之黑麻竹筍2 袋約18公
    斤（業已發還戊○○），因認被告甲○○涉犯刑法第321 條
    第1 項第3 款之攜帶兇器竊盜罪嫌等語。
三、證據能力部分：
  (一)就卷附之證人戊○○於96年11月21日在檢察官偵訊時之具結
    證述，依現階段刑事訴訟法規定，檢察官係代表國家偵查犯
    罪、實施公訴，依法有訊問被告、證人、鑑定人之權，而實
    務運作時，檢察官偵查中向被告以外之人所取得之陳述，原
    則上均能遵守法律規定，不致於違法或不當取供，故可信度
    極高，其等向檢察官之言詞陳述，被告、辯護人及公訴人均
    不爭執其證據能力（參本院卷第19、75頁），並無具體證據
    證明有何顯不可信之情況，且與本案待證事實相關，依刑事
    訴訟法第159 條之1 第2 項規定，自得為證據。
  (二)次就卷附證人乙○○、戊○○於警詢，乙○○於檢察官偵訊
    （未具結）所為之言詞陳述，雖屬被告以外之人於審判外之
    傳聞證據，而經本院於下述理由引用部分，被告、辯護人及
    公訴人於本院審理中，均不爭執其證據能力（參本院卷第19
    、74、75頁），而乙○○、戊○○於本院均到庭具結證述，
    受被告、公訴人之反對詰問，且並無具體證據證明有何顯不
    可信之情況，而與本案待證事實相關，依刑事訴訟法第159
    條之5 第2 項規定，自得為證據。
  (三)再卷附被告於警詢之陳述筆錄，被告選任辯護人以其違反刑
    事訴訟法第100 條之1 有關訊問被告應全程錄音，同法第95
    條有關權利告知事項之規定，否認其證據能力。惟依刑事
    訴訟法第100 條之2 準用同法第100 條之1 第1 項之規定，
    司法警察（官）詢問犯罪嫌疑人，除有急迫情況且經記明筆
    錄者外，應全程連續錄音；必要時，並應全程連續錄影。其
    立法目的，在於擔保犯罪嫌疑人對於詢問之陳述係出於自由
    意思及筆錄所載內容與其陳述相符，司法警察（官）詢問犯
    罪嫌疑人如違背上開規定，其所取得之供述筆錄，究竟有無
    證據能力，應審酌人權保障及公共利益之均衡維護，依比例
    原則認定之。但如犯罪嫌疑人之陳述係屬自白，同法第156
    條第1 、2 項已特別規定「被告之自白，非出於強暴、脅迫
    、利誘、詐欺、疲勞訊問、違法羈押或其他不正之方法，且
    與事實相符者，得為證據」，「被告或共犯之自白，不得作
    為有罪判決之唯一證據，仍應調查其他必要之證據，以察其
    是否與事實相符」，則被告在警詢之自白如係出於自由意思
    而非不正之方法，且其自白之陳述復與事實相符，縱未經全
    程連續錄音，致詢問程序不無瑕疵，仍難謂其於警詢自白之
    筆錄無證據能力（參最高法院95年度台上字第7143號判決意
    指）。再警察機關依法調查犯罪嫌疑而以在場（關係）人
    身分傳喚到案詢問，其身分既非證人，即與「依法應具結」
    之要件不合，縱未命其具結，純屬警察機關調查犯罪職權之
    適法行使，當無違法可言。且訊問關係人時，因非訊問被告
    ，員警若未踐行告知得保持緘默，無須違背自己之意思而為
    陳述、得請求調查有利之證據之告知程序，訴訟程序固非無
    瑕疵，然被告若無因未受該項告知而違背其自己意思為不利
    於己之陳述，或以被告違背自己意思所為不利於己之陳述作
    為不利被告之推斷等情形，對被告訴訟上供述自由權之保障
    並無妨礙（參最高法院93年台非字第70號判決意旨）。本件
    被告甲○○於乙○○竊盜案以在場人身分到案接受警詢作成
    筆錄，雖未經警員丁○○全程錄音，且未予告知法定權利告
    知事項（參本院卷第62、71頁），惟本案被告係經檢察官依
    職權簽分偵辦起訴，並非本於員警對被告作成警詢筆錄而由
    移送機關移請偵查起訴，此由起訴書記載已明，是被告警詢
    筆錄其中所為不利於己之陳述，並未因員警於作成過程中未
    錄音、未予法定權利告知事項而受到不利之推斷。況被告、
    辯護人並未舉證釋明被告於警詢時，有何受到不法或不當之
    情形，是以被告警詢有自白犯罪之陳述部分，本院仍應調查
    其他必要之證據，以察其是否與事實相符，則被告上開警詢
    之陳述，仍具證據能力。
  (四)又卷附移送機關對被告之扣押筆錄、扣押物品收據及目錄表
    、贓物認領保管單各1 份等書證資料，被告、辯護人、公訴
    人均於本院審判時就其證據能力表示無意見，本院審酌該等
    書面資料作成之情形均屬正常，並無任何違反法定程序或不
    當之情形，且與待證事實有關聯性，認適當作為證據，依刑
    事訴訟法第159 條之5 第2 項規定，均具有證據能力。
  (五)卷附之查獲照片7 紙，係傳達照相當時現場情況，而透過照
    片傳達情形與現場實況在內容上之一致性，透過機械之正確
    性加以保障，即照片並不存在人對現實情形之知覺、記憶所
    經常發生的表現錯誤，是認照片之性質係非供述證據，並無
    傳聞法則之適用，且亦別無證據證明上開蒐證照片有經偽造
    、變造或不法之情形，自有證據能力。
四、訊據被告坦承：伊有搭乘乙○○駕駛自小客車到上開地點附
    近，伊於車上等候乙○○，嗣乙○○提2 袋竹筍回來，伊下
    車幫他提1 袋竹筍上車，回家後乙○○到伊家裡附近空地剝
    殼，他拿1 小袋給伊等情。惟否認有竊盜犯行，辯稱：伊沒
    有下車偷割竹筍，伊只有看到乙○○下去小便後，來拿1 支
    香蕉刀下車，說他要去割竹筍，伊說要割自己去割，伊在車
    上等他，後來乙○○回來叫伊下去幫忙提1 袋上車，但伊並
    沒有參與偷割竹筍等語。公訴人認被告涉犯上開罪嫌，無非
    以告訴人戊○○於警詢之指訴、偵訊之證述、上開扣押筆錄
    、扣押物品目錄表、贓物認領保管單各1 份及查獲照片7 紙
    ，資為論據。經查：
  (一)證人戊○○於警詢證稱：當場竊嫌有2 人，當時伊至燕巢鄉
    工作回來，經過伊種植竹筍園，發現他們1 人扛1 袋竹筍，
    伊問他們竹筍在何處採收，他們2 人指向伊所種植竹筍園，
    伊向他們盤問該園竹筍是伊準備留起來作為種竹，他們2 人
    不理伊就駕車離去等語（參警卷第13頁），並於偵訊中具結
    證稱：伊當天看到2 個人各扛1 袋竹筍從農地走到路上，且
    當天看到他（指乙○○）時伊有詢問他，他沒理伊，就將筍
    子上放上車開走等語，以及於本院審理時具結證稱：他們從
    高速公路橋下1 個人各扛1 袋，伊在小便橋那裡等他們，且
    盤問他們2 人等語（參偵卷第47頁，本院卷第48頁），固屬
    相符，惟其於本院審理時證稱：當時伊只有1 個人，伊沒有
    記得很清楚是2 個人中之何人指出採竹筍的地點，伊從燕巢
    開車到該小便橋時，沒有看到他們2 人當中何人拿香蕉刀，
    也沒有看到何人找出裝竹筍的袋子，沒有看到他們2 人一路
    上有講話，從高速公路橋底下至該小便橋他們停車處，約80
    、90公尺，不到100 公尺等語明確（參本院卷第48、50、51
    頁），可見，證人戊○○確有於該小便橋處，看到被告與乙○○各扛1 袋竹筍（未撥殼）走到該小便橋停車處等情屬實
    ，惟其並未目睹被告與乙○○何以停車該處，如何決定割竹
    筍、何人至其筍園下手割竹筍，亦未親自見聞被告為何停留
    在該處、其等有何對話過程等情事，亦屬實情。
  (二)再證人乙○○於警詢證稱：是伊1 個人到竹筍園用香蕉刀（
    筆錄誤植為鐮刀）割取竹筍後，用手拿到橋下，再用米袋將
    竹筍裝妥，由伊與甲○○1 人扛1 袋搬至車上載走，到甲○○住處旁，由伊負責將筍殼剝掉，交給甲○○帶回家，（作
    案工具）伊所有且已丟棄；甲○○不知道伊要割竹筍，伊割
    竹筍要自己食用，當時甲○○在伊行竊處約500 公尺處等語
    ；並於偵訊時證稱：有一部分竹筍是伊割的，一部分是風吹
    倒的；甲○○只是在車上，他不知道伊要去做何事，伊是臨
    時起意的；不是鐮刀，是香蕉刀，因伊是做農的，才隨身帶
    香蕉刀等語明確（參偵卷第5 、6 、19、47頁），前後相符
    。參諸乙○○於本院審理具結證述：當天下午伊約甲○○出
    去逛逛，因為無聊，車開到該一座橋（即該小便橋）之右轉
    彎處，伊下去尿尿，看到溪邊有竹筍，才返回車上後行李箱
    拿香蕉刀，伊告訴甲○○說拿刀要去割竹筍，甲○○不要與
    伊一起去，他說要在車上，說他有高血壓，叫伊自己去割；
    割竹筍處距離伊停車處約有300 步遠，約2 支電線桿遠，後
    來割好之後，伊拿到高速公路橋下那裡休息，共分5 次，伊
    割時沒有用東西裝，就在該橋下拿裝水泥廢棄物袋子，用來
    裝竹筍，該竹林離該（高速公路）橋下約15公尺；後來伊1
    個人很累，伊就走回該小便橋下面距離停車處約40、50步，
    伊喊甲○○過來幫忙，伊與甲○○到該穿過高速公路之溪流
    橋下，由甲○○幫伊扛1 袋竹筍回車上，該橋下距離伊停車
    處約265 步；（提示偵卷第26頁下面照片）下面照片有黑點
    是中山高之橋墩，該照片竹園即伊割竹筍處；後來伊將竹筍
    載回甲○○家附近廢棄物回收的空地，由伊自己剝殼等語明
    確（參本院卷第37至41、43至45頁），就僅其1 人行竊，被
    告有明白告訴乙○○伊不要去割竹筍等過程、地點、距離等
    案情，供證明確，且與戊○○上開證述參核相符，並有割筍
    竹園現場及竹筍裝成2 袋處之高速公路橋下照片在卷足憑（
    參偵卷第26頁），是被告所辯係乙○○個人竊盜所為，伊未
    參與謀議竊盜，且未參與偷割竹筍等語，堪以採信。準此，
    本案應係乙○○開車搭載被告外出閒逛時，因至該小便橋處
    下車解尿後，發現前方溪邊有竹筍，才獨自起意行竊，且係
    乙○○1 人去割竹筍，事後因乙○○徒手拿至高速公路橋下
    分裝2 袋頗重，難以帶回車上，才走回該小便橋附近呼喊被
    告同去上開橋下，各扛1 袋竹筍回到車上，因而被適至小便
    橋之戊○○發現其等2 人正搬運竹筍，報警查獲等情明確，
    堪認被告就乙○○要竊割竹筍一節，雖已知情，惟其明白拒
    絕乙○○邀約，並未參與乙○○割筍竊盜之構成要件行為，
    堪認並無共同竊盜之犯意聯絡與行為分擔。
  (三)公訴人雖再指訴：告訴人戊○○偵訊時證述：有聽到甲○○
    說要拿剝殼後竹筍到菜市場去賣，且被告與乙○○警詢均稱
    一同前往割竹筍；被告事前知悉乙○○攜刀行竊後，更前往
    該高速公路橋下，與乙○○共同搬運各扛1 袋竹筍回到車上
    ，事後回到甲○○住處附近剝竹筍後分得1 袋，則被告應有
    共同攜械竊盜犯行等語。惟：
    (1)戊○○雖於檢察官偵訊時證稱：被告有說竹筍是要帶到市
      場去賣等語（參偵卷第47頁），惟徵諸戊○○於警詢僅指
      稱：他們2 人指向伊所耕種竹筍園，伊向他們盤問該竹筍
      園是伊準備留起來作為種竹等語（參偵卷第13頁），並無
      上開要帶到市場去賣之陳述；而其更於本院具結證稱：（
      為何你在偵查中說你有聽到甲○○說要拿到菜市場賣？）
      伊忘記了，伊沒有刻意去記住這件事情；上次偵訊時間距
      離現場已經很遠，伊是聽警察這樣說，不是聽甲○○說的
      等語明確（參本院卷第49、50頁），即與其偵訊之證述有
      所矛盾。再參諸乙○○於警詢、偵訊亦證稱：伊割取竹筍
      是要自己食用等語明確（參偵卷第6 、36頁），核與被告
      辯稱：伊並未向被害人說這些竹筍要拿去菜市場賣等語相
      符，是戊○○上開偵訊證述核與卷內其他積極證據尚有不
      符，即難採信，就此當無從採為對被告不利之認定。
    (2)證人即承辦本案警員丁○○於本院具結證稱：（警詢過程
      中，被告是否承認和乙○○一起去割竹筍？）被告承認有
      一起去現場，但否認和乙○○一起下去割竹筍；（對乙○○、甲○○製作警詢時是否有錄音？）乙○○有，因為乙○○警詢時有說要載甲○○出來時，沒有說要偷割竹筍；
      是否有說要約他（被告）要去偷割竹筍，時間太久伊忘記
      了，但乙○○確實沒有告訴甲○○說要去偷割竹筍；伊記
      得被告說他和乙○○扛2 袋竹筍，是由乙○○從竹筍園扛
      到橋下，再由被告去橋下各扛1 袋竹筍上來車上；被告沒
      有到達竹筍園，根據乙○○的供述，被告是在車上等的等
      語明確（參本院卷第70頁），核與乙○○之證述相符，且
      本案卷內僅有乙○○警詢錄音帶1 捲，並無被告甲○○之
      警詢錄音帶可供查核其內容等情明確，亦經本院書記官電
      話向台灣高等法院高雄分院平股書記官查明在案，有刑事
      紀錄科電話記錄查詢表1 紙在卷足參（參本院卷第62頁）
      ，是丁○○上開證述當屬可信。
    (3)又被告於警詢之陳述雖有記載：「伊是與乙○○2 人：：
      竊盜2 袋竹筍」、「是乙○○邀伊一同前往割竹筍」等語
      ，核與同時記載「是乙○○1 人到竹筍園割取竹筍」、「
      乙○○沒有告訴我要竊盜竹筍」等語（參偵卷第9 、10頁
      ），語意正相矛盾；而乙○○警詢陳述：「伊是與妹婿甲○○一起去：：竊盜2 袋竹筍」、「是我邀甲○○一同前
      往割竹筍」等語，亦與同份筆錄記載「是我一人到竹筍園
      用鐮刀割取竹筍後用手拿到橋下」、「甲○○不知道我要
      竊盜竹筍」等語，亦屬矛盾；再對照丁○○於本院證稱：
      這是甲○○口述伊將內容縮短，甲○○當時所述內容，伊
      已忘記了等語明確（參本院卷第72頁），以及關於被告警
      詢筆錄內容並無錄音帶可供播放比對等情觀之，堪認被告
      於警詢陳述意旨當僅坦承：有與乙○○一起到該小便橋「
      現場」，並無一起去竹園「現場」割取竹筍等情明確，自
      無從認定被告有共同竊盜竹筍之犯行。
    (4)復以被告本案固坦承：伊知悉乙○○解尿後回到車上拿取
      香蕉刀是要前往割取竹筍之事，更於乙○○割取竹筍完畢
      、回來請求幫忙時，同意前往該高速公路橋下，與乙○○
      共同搬運各扛1 袋竹筍回到車上等情，惟由乙○○上開證
      述觀之，被告已明白告知乙○○不願參與割取竹筍之事，
      且表明因有高血壓、身體不適，無法前往等情，當無法逕
      認被告有參與竊盜之謀議，或以共同竊盜之犯意而推由乙○○前往下手割筍，而由被告於停車現場擔任把風之行為
      分擔。況被告並無阻止乙○○行動自由之權利，且無積極
      勸阻之義務。又乙○○於警詢、本院審理均證稱：事後伊
      將竹筍載回甲○○住處附近空地，是由伊1 人將竹筍剝殼
      ，被告並未參與撥殼等情明確（參偵卷第6 頁，本院卷第
      41、46頁），堪認被告並無朋分竊盜贓物之行為。
    (5)另因被告與乙○○間有姻親關係（被告為乙○○表妹之配
      偶），乙○○竊得竹筍剝殼後，無論乙○○證述尚未分給
      被告，或被告於本院準備程序坦承伊分得1 小袋，或於辯
      論時辯稱乙○○在車上說要分給伊幾支云云，此與被告於
      乙○○竊盜割筍行為之初，是否有共同竊盜之犯意聯絡與
      行為分擔並無直接關聯，是起訴意旨認被告有共同竊盜犯
      行，尚難為此認定。而卷內查獲照片7 紙，其中自小客車
      照片2 張係由乙○○開到派出所由警員丁○○拍攝，另5
      張照片係另位員警事後帶同乙○○、被告至現場所拍等情
      ，業據證人丁○○於本院證述明確（參本院卷第71頁），
      亦難為被告不利之認定。
  (四)綜上所述，本件堪認公訴人以被告涉犯上開罪嫌，所憑證據
    ，尚未達通常一般人均不致有所懷疑，而得以確信其確有上
    開犯罪之程度，罪證即有不足，自難為此認定，復查無其他
    積極證據足認被告有何指訴之犯行。是被告本件行為，尚屬
    不能證明犯罪，自應為其無罪之諭知。
  (五)至乙○○本件竊盜犯行，經本院於97年1 月16日另以96年度
    易字第3996號判決犯攜帶兇器竊盜罪，判處有期徒刑6 月（
    乙○○上訴台灣高等法院高雄分院以97年度上易字第205 號
    係訴訟繫屬中），有台灣高等法院被告前案紀錄表在卷足參
    ，併予敘明。
  (六)另被告就乙○○下車解尿後要前往竹園割竹筍一節，既已知
    情，且乙○○上開證述：當時伊告訴被告說要拿刀去割竹筍
    回家食用，且伊竊盜割得竹筍分裝成2 袋後，走回該小便橋
    附近呼喊被告同去橋下，各扛1 袋竹筍回到車上等情，且被
    告於本院審理中坦承：乙○○表示是在溪邊割的，他說那是
    沒有人的；伊之前沒有聽乙○○說過那裏有竹筍園，伊當時
    跟他說如果要割，他自己去割；伊後來有去幫乙○○扛1 袋
    竹筍回到車上等語明確（參本院卷第18、80頁），則被告要
    前往高速公路橋下扛竹筍時，是否即已知悉乙○○所割2 袋
    竹筍係竊盜他人之贓物，而仍基於不特定之未必故意，著手
    參與搬運贓物之行為，然就此部分未據檢察官起訴，本院自
    無從審酌，附此敘明。
據上論斷，應依刑事訴訟法第301 條第1 項，判決如主文。
本案經檢察官丙○○到庭執行職務
中    華    民    國    97    年    3     月    31    日
                  刑事第三庭    法  官  李昆南
以上正本證明與原本無異。
如不服本判決應於收受本判決後10日內向本院提出上訴書狀，並
應敘述具體理由，如未敘述上訴理由者，應於上訴期間屆滿後20
日內補提理由書狀於本院（均須按他造當事人之人數附繕本）「
切勿逕送上級法院」。
中    華    民    國    97    年    3     月    31    日
                                書記官  黃美玲


司法院資訊處製作；財團法人民間司法改革基金會備份。
